臺灣高等法院刑事判決　　　　　　　　96年度上訴字第2895號
上　訴　人
即　被　告　甲○○
上列上訴人因毒品危害防制條例案件，不服臺灣板橋地方法院96
年度訴字第1231號，中華民國96年5月29日第一審判決（起訴案
號：臺灣板橋地方法院檢察署96年度毒偵字第1487號），提起上
訴，本院判決如下：
    主  文
原判決撤銷。
甲○○施用第一級毒品，累犯，處有期徒刑柒月；減為有期徒刑
參月又拾伍日，如易科罰金，以新臺幣壹仟元折算壹日。扣案之
第一級毒品海洛因壹包（淨重零點貳參公克），沒收銷燬之；放
置上開第一級毒品之空包裝壹個（空包裝重零點貳參公克），沒
收。又施用第二級毒品，累犯，處有期徒刑參月；減為有期徒刑
壹月又拾伍日，如易科罰金，以新臺幣壹仟元折算壹日；扣案之
第二級毒品甲基安非他命壹包（淨重零點壹玖伍玖公克），沒收
銷燬之；放置上開第二級毒品之外包裝壹個，沒收。應執行有期
徒刑肆月，如易科罰金，以新臺幣壹仟元折算壹日；扣案之第一
級毒品海洛因壹包（淨重零點貳參公克）及第二級毒品甲基安非
他命壹包（淨重零點壹玖伍玖公克），均沒收銷燬之；放置上開
第一級毒品之空包裝壹個（空包裝重零點貳參公克），及放置上
開第二級毒品之外包裝壹個，均沒收。
    事  實
一、甲○○有下列前案：
  (一)曾因施用毒品案件，經臺灣板橋地方法院檢察署檢察官聲請
    由同法院於民國（下同）88年2月10日以88年毒聲字第982號
    裁定送觀察、勒戒，執行後認無繼續施用毒品之傾向，經臺
    灣板橋地方法院檢察署檢察官於88年3月8日，以88年度偵字
    第3176號處分不起訴。又因施用毒品案件，經臺灣板橋地方
    法院於89年10月21日裁定送觀察、勒戒，執行後再經裁定送
    強制戒治，而於90年8月20日停止戒治，迄90年11月20日期
    滿執行完畢；刑事責任部分經檢察官提起公訴，經臺灣板橋
    地方法院於90年1月31日以89年重簡字第1640號判處有期徒
    刑5月確定。又因違反麻醉藥品管制條例（施用第二級毒品
    ）案件，經臺灣板橋地方法院於91年10月31日以91年易緝字
    第155號判處有期徒刑8月確定。以上二罪合併自92年6月18
    日起算執行，於93年5月19日假釋付保護管束，至93年6月23
    日假釋期滿未經撤銷假釋，其未經執行之刑，以已執行論。
  (二)另又因違反麻醉藥品管制條例案件，經本院於95年11月17日
    以95年上訴字第1519號分別判處有期徒刑9月（連續施用第
    一級毒品）及11月（連續施用第二級毒品），並定其應執行
    有期徒刑1年5月在案。
二、詎甲○○仍不知悛悔，復基於反覆施用第一級毒品海洛因之
    犯意，於96年2月8日15時許，在台北縣蘆洲市○○路207號2
    樓住處內，施用海洛因一次；又於96年2月12日、13日之間
    某時，在同上址住處內，施用海洛因一次（此部分臺灣板橋
    地方法院檢察署96年度毒偵字第2965號起訴書記載為「於96
    年2月14日夜間21時50分回溯26小時內之某時」）。另基於
    反覆施用第二級毒品甲基安非他命之犯意，於96年2月8日15
    時許，在台北縣蘆洲市○○路207號2樓住處內，施用甲基安
    非他命一次（與同日之施用海洛因，隔約10分鐘）；又於96
    年2月12日、13日之間某時，在同上址住處內，施用甲基安
    非他命一次（此部分臺灣板橋地方法院檢察署96年度毒偵字
    第2965號起訴書記載為「於96年2月14日夜間21時50分回溯
    96小時內之某時」）。嗣：
  (一)於96年2月9日19時45分許，在台北縣板橋市○○路○段120號
    前，因行跡可疑遭警盤檢，為警自甲○○身上搜得其所有之
    海洛因乙包（淨重0.23公克，空包裝重0.23公克）及甲基安
    非他命乙包（毛重0.4170公克，淨重0.1970公克，取樣0.00
    11公克鑑定用罄，餘重0.1959 公克）；經帶至警局詢問，
    警詢中採尿送驗呈嗎啡代謝物及甲基安非他命之陽性反應，
    而為警查獲。
  (二)於96年2月14日21時50分許，與案外人盧志勇、廖玉瑛（以
    上二人均另案偵辦）同行，在桃園縣桃園市○○路○段182號
    地下1樓328號機車停車位前，遇警持臺灣桃園地方法院法官
    核發之搜索票對盧志勇實施搜索，經警扣得同行者廖玉瑛丟
    棄在地上之海洛因一包後，一併經帶至警局詢問；警詢中採
    甲○○尿送驗呈嗎啡代謝物及甲基安非他命之陽性反應，而
    再度為警查獲。
三、案經臺北市政府警察局大安分局報請臺灣板橋地方法院檢察
    署檢察官偵查起訴。
        理  由
一、被告甲○○經合法傳喚，無正當理由未於言詞辯論期日到庭
    ；然據其在原法院審理時之陳述，對於上開事實已坦承不諱
    。復查：
  (一)被告於96年2月9日、96年2月14日為警查獲後所採取之尿液
    ，經送請台灣尖端先進醫藥股份有限公司鑑定之結果，確係
    呈鴉片類及甲基安非他命陽性反應，有該公司所出具96年3
    月1日、96年3月8日濫用藥物檢驗報告乙紙附卷可證（見偵
    查卷第41頁、本院卷）。又，警方於96年2月9日扣案之白粉
    一包經請法務部調查局鑑定結果認含第一級毒品海洛因成分
    ，淨重0.23公克，空包裝重0.23公克，有法務部調查局96年
    3月7日調科壹字第09623019630號鑑定書在卷可憑（見偵查
    卷第39頁）；查扣之白色晶體1袋包，經送鑑驗結果，原稱
    毛重0.4170公克，淨重0.1970公克，取樣0.0011公克鑑定用
    罄，餘重0.1959公克，檢出「甲基安非他命」成分，有交通
    部民用航空局醫務中心96年4月13日航藥鑑字第0960127號毒
    品鑑定書一件在卷可查（見原審卷第49頁）。足認被告在原
    審之任意性自白核與事實相符，自屬可信。
  (二)被告前曾因施用毒品案件，經臺灣板橋地方法院檢察署檢察
    官聲請由同法院於88年2月10日以88年毒聲字第982號裁定送
    觀察、勒戒，執行後認無繼續施用毒品之傾向，經臺灣板橋
    地方法院檢察署檢察官於88年3月8日，以88年度偵字第3176
    號處分不起訴。又因施用毒品案件，經臺灣板橋地方法院於
    89年10月21日裁定送觀察、勒戒，執行後再經裁定送強制戒
    治，而於90年8月20日停止戒治，迄90年11月20日期滿執行
    完畢，有本院被告國前案紀錄表在卷可稽；其於五年內三犯
    施用毒品罪，自應依法論罪。
  (三)本案事證明確，被告犯行洵堪認定。
二、論罪法條：
  (一)核被告所為係分別犯毒品危害防制條例第10條第1項之施用
    第一級毒品罪及同條第2項之施用第二級毒品罪。被告因施
    用而持有第一級、第二級毒品，其持有之低度行為應為施用
    之高度行為所吸收，不另論罪。次查，施用毒品行為，大多
    具有成癮性，毒品危害防制條例之施用第一級或第二級毒品
    罪，依該條例之立法意旨，亦原即預定其有反覆施用第一級
    或第二級毒品之性質；故被告於短短5日內，先後被查獲之
    施用第一級、第二級毒品犯行，應分別認屬學理上所稱「集
    合犯」，而為包括之一罪。又，被告於96年2月12日、13日
    之間某時，在同上址住處內，施用海洛因一次及施用甲基安
    非他命一次之犯行，雖未據檢察官起訴，然此部分核與已起
    訴之施用第一級、第二級毒品犯行，分別屬「集合犯」而為
    包括之一罪，已如前述，自為起訴效力所及，本院亦得併予
    審判。
  (二)被告所犯上揭二罪，其犯意個別，犯罪構成要件又不相同，
    應予分論併罰。
  (三)被告前曾因施用毒品案件，經臺灣板橋地方法院於90年1月
    31日以89年重簡字第1640號判處有期徒刑5月確定；又因違
    反麻醉藥品管制條例（施用第二級毒品）案件，經臺灣板橋
    地方法院於91年10月31日以91年易緝字第155號判處有期徒
    刑8月確定；以上二罪合併自92年6月18日起算執行，於93
    年5月19日假釋付保護管束，至93年6月23日期滿，假釋未經
    撤銷，其未經執行之刑以已執行論而行完畢，有本院被告前
    案紀錄表附卷可考；其於前開案件執行完畢後五年以內，故
    意再犯本件有期徒刑以上之罪，為累犯，依刑法第47條第1
    項規定，加重其刑。
三、原審據以論罪科刑，固非無見。惟查：(一)安非他命、甲基安
    非他命分別為兩種不同之第二級毒品。本件扣案之第二級毒
    品係甲基安非他命，有上揭鑑定報告在卷可查，乃原判決在
    主文及理由欄竟宣告「安非他沒收」，自有違誤；(二)扣案之
    白色晶體1袋包，經送鑑驗結果，原稱毛重0.4170公克，淨
    重0.1970公克，取樣0.0011公克鑑定用罄，餘重0.1959 公
    克，檢出「甲基安非他命」成分，已如前述，乃原判決在主
    文竟宣告「扣案之第二級毒品安非他命壹包（淨重零點貳公
    克）沒收銷燬之」，亦核與卷內鑑定報告資料不相契合；(三)
    被告犯罪時間在96年4月24日以前，所為係犯毒品危害防制
    條例第10條第1項之施用第一級毒品罪及同條第2項之施用第
    二級毒品罪，合於減刑條件，原審未及審酌，亦有未當。被
    告空言指摘原判決不當，雖無理由，然原判決既有前述之可
    議，自屬無可維持，應由本院將原判決撤銷改判。爰審酌被
    告前即曾因施用毒品經觀察、勒戒及刑之宣告，已詳如上述
    ，再犯本件，顯見其無戒除毒癮之決心，自制能力不足，其
    施用毒品之種類、次數，惟念被告施用毒品之犯行，係屬對
    其自身健康之戕害行為，對社會所造成之損害亦非直接，犯
    後已坦認犯行，態度良好等一切情狀，仍如原審量處如主文
    所示之刑。又，被告犯罪時間在96年4月24日以前，所為係
    犯毒品危害防制條例第10條第1項之施用第一級毒品罪及同
    條第2項之施用第二級毒品罪，均合於減刑條件，應予減刑
    ，並諭知易科罰金之折算標準；及定應執行刑暨諭知易科罰
    金之折算標準。
四、扣案之上開海洛因乙包（淨重0.23公克）及甲基安非他命乙
    包（原稱毛重0.4170公克，淨重0.1970公克，取樣0.0011公
    克鑑定用罄，餘重0.1959公克），分別為查獲之第一級毒品
    及第二級毒品，應依毒品危害防制條例第18條第1項前段之
    規定，均宣告沒收銷燬之。放置上開第一級毒品之空包裝壹
    個（空包裝重0.23公克），及放置上開第二級毒品之外包裝
    壹個，為被告用以防止毒品逸漏便於攜帶，係屬被告所有供
    施用毒品犯罪所用之物，業據被告供承在卷，應依刑法第38
    條第1項第2款規定宣告沒收之。
五、被告經合法傳喚，無正當理由未於言詞辯論期日到庭，爰不
    待其陳述逕行判決。
據上論斷，應依刑事訴訟法第371條、第369條第1項前段、第364
條、第299條第1項前段，毒品危害防制條例第10條第1項、第2項
、第18條第1項前段，刑法第11條前段、第41條第1項、第47條第
1項、第51條第5款、第38條第1項第2款，中華民國96年罪犯減刑
條例第2條第1項第3款，第7條第1項、第2項，判決如主文。
本案經檢察官侯千姬到庭執行職務。
中　　華　　民　　國　　96　　年　　9 　　月　　6 　　日
            刑事第十庭    審判長法　官　楊炳禎
                                法　官　黃俊明
                                法　官　陳博志
以上正本證明與原本無異。
施用第一級毒品部分如不服本判決，應於收受送達後十日內向本
院提出上訴書狀，其未敘述上訴之理由者並得於提起上訴後十日
內向本院補提理由書（均須按他造當事人之人數附繕本）。
施用第二級毒品部分不得上訴。
                                書記官  陳嘉文
中　　華　　民　　國　　96　　年　　9 　　月　　11　　日
附錄：本案論罪科刑法條全文
附錄法條：毒品危害防制條例第10條
毒品危害防制條例第10條
施用第一級毒品者，處 6 月以上 5 年以下有期徒刑。
施用第二級毒品者，處 3 年以下有期徒刑。
